【裁判字號】    97,交抗,176
【裁判日期】    970811
【裁判案由】    聲明異議
【裁判全文】
臺灣高等法院臺南分院交通事件裁定
抗  告  人  甲○○
即受處分人
上列抗告人因違反道路交通管理處罰條例案件，不服臺灣雲林地
方法院交通法庭中華民國97年6月30日裁定（96年度交聲字第97
號），提起抗告，本院裁定如下：
    主  文
抗告駁回。
    理  由
一、原裁定理由意旨略以：
  (一)原處分意旨略以：異議人即受處分人（以下簡稱受處分人）
    甲○○於民國92年11月2日上午8時40分許，駕駛車牌號碼
    CE-8339號自用小客車，行經國道三號南向公路328公里處（
    速限為每小時110公里）時，為警以雷達測速槍測定該車時
    速127公里，超速17公里，並當場攔停掣單舉發，嗣經原處
    分機關交通部公路總局嘉義區監理所雲林監理站（下稱雲林
    監理站）於94年11月18日，依道路交通管理處罰條例第33條
    第1項規定，以雲監裁字第裁72-Z00000000號裁處新臺幣（
    下同）6,000元罰鍰，並依同條例第63條第1項第1款規定，
    記違規點數1點，如罰鍰逾期不繳納，自94年12月19日起易
    處吊扣駕駛執照3個月，並限於95年1月2日前繳送；95年1月
    2日前未繳送駕駛執照者，自95年1月3日起易處吊銷，並逕
    行註銷駕駛執照；駕駛執照吊（註）銷後，自95年1月3日起
    1年內不得重新考領駕駛執照，嗣受處分人因未依裁決主文
    繳交罰鍰，復未依限繳送駕駛執照，原處分機關即將受處分
    原先考領之普通小型車駕駛執照逕行註銷。另受處分人於96
    年3月29日晚間7時20分許，駕駛車牌號碼7721-MA號自用小
    貨車，行經國道一號南向公路245公里處（速限為每小時100
    公里）時，為警以雷射測速槍測定該車時速為118公里，超
    速18公里，並當場攔停，以超速、駕駛執照業經註銷仍駕駛
    小型車為由掣單舉發，嗣經原處分機關雲林監理站於96年5
    月29日，依道路交通管理處罰條例第33條第1項第1款、第21
    條第1項第4款規定，以雲監裁字第裁72-Z00000000號分別裁
    處3,000元、9,000元罰鍰，並扣繳駕照。
  (二)聲明異議意旨略以：92年11月2日上午8時40分許，警員在國
    道三號南向公路328公里處所攔停之車牌號碼CE-8339號自用
    小客車，是否係受處分人甲○○所駕駛仍有疑義，且受處分
    人從未收到雲林監理站寄發之94年11月18日違反道路交通管
    理事件裁決書（原處分案號：雲監裁字第裁72-Z00000000號
    ），致受處分人遭受一次裁決即逕行裁決繳納罰鍰、易處吊
    扣、易處吊銷及逕行註銷等4個行政處分，造成受處分人在
    不知情之情況下，被雲林監理站逕行註銷駕駛執照；另受處
    分人於96年3月29日晚間7時20分許，駕駛車牌號碼7721-MA
    號自用小客車，行經國道一號南向公路245公里處時，為警
    當場以超速攔停掣單舉發，嗣由雲林監理站裁處12,000元罰
    鍰，並扣繳駕照（原處分案號：雲監裁字第裁72-Z00000000
    號），惟受處分人並未超速，且警員所使用之雷射測速槍並
    未經合法檢定單位檢測合格，又警員取締違規超速地點前30
    0公尺，復未豎立告示牌明示前有測速照相，亦有違規定，
    故受處分人對於上開裁決處分均不服，乃提起本件異議云云
    。
  (三)雲林監理站94年11月18日雲監裁字第裁72-Z00000000號裁決
    處分部分：
  1.按受處分人不服道路交通管理處罰條例第8條主管機關所為
    之處罰，得於接到裁決書之翌日起20日內，向管轄地方法院
    聲明異議，道路交通管理處罰條例第87條第1項定有明文。
    次按違反道路交通管理事件統一裁罰基準及處理細則第5條
    規定：「處理違反道路交通管理事件，有關文書送達之程序
    ，依行政程序法之規定」。又按行政程序法第72條第1項、
    第73條第1項、第74條，就文書送達分別規定如下：「送達
    ，於應受送達人之住居所、事務所或營業所為之。但在行政
    機關辦公處所或他處會晤應受送達人時，得於會晤處所為之
    」、「於應送達處所不獲會晤應受送達人時，得將文書付與
    有辨別事理能力之同居人、受雇人或應送達處所之接收郵件
    人員」、「送達不能依前2條規定為之者，得將文書寄存送
    達地之地方自治或警察機關，並作送達通知書2份，1份黏貼
    於應受送達人住居所、事務所、營業所或其就業處所門首，
    另1份交由鄰居轉交或置於該送達處所信箱或其他適當位置
    ，以為送達。前項情形，由郵政機關為送達者，得將文書寄
    存於送達地之郵政機關。寄存機關自收受寄存文書之日起，
    應保存3個月」。
  2.觀諸卷附雲林監理站於94年11月18日雲監裁字第裁72-Z0000
    0000號裁決處分之送達證書影本（見原審卷第7頁），僅記
    載「未獲會晤本人亦無受領文書之同居人、受雇人或應送達
    處所接收郵件人員，已將該送達文書寄存於新光郵局，並作
    送達通知書2份，1份黏貼於應受送達人住居所、事務所、營
    業所或其就業處所門首」等情，然另1份究係交由鄰居轉交
    ，或置於該送達處所信箱或其他適當位置，以為送達，則未
    依規定於□內明確勾選記載，自無從據以認定前揭寄存送達
    業已遵守法定程式，而發生合法送達之效力。從而，本件受
    處分人執上情聲明異議，為有理由，應由本院將原處分撤銷
    ，並發回原處分機關，另就本件裁決書踐行法定之送達程序
    ，俟該裁決書合法送達於受處分人後，再依法為適當之處置
    。
  (四)雲林監理站96年5月29日雲監裁字第裁72-Z00000000號裁決
    處分部分：
  1.受處分人於96年3月29日晚間7時20分許，駕駛車牌號碼7721
    -MA號自用小貨車，行經國道一號南向公路245公里處時（最
    高速限為每小時100公里），為國道公路警察局第四警察隊
    警員以雷射測速槍測定該車時速為118公里，超速18公里一
    節，除有內政部警政署國道公路警察局警交字第Z00000000
    號舉發違反道路交通管理事件通知單、雲林監理站雲監裁字
    第裁72-Z00000000號違反道路交通管理事件裁決書可證（見
    本院卷第9頁、第17頁）外，並據證人即國道公路警察局第
    四警察隊警員吳國忠於法院訊問時證稱：「當時我跟警員趙
    彥敏將巡邏車停在外側，前後車燈有亮，我用雷射槍取締超
    速違規，有測到異議人（即受處分人）車子超速，當時他行
    駛在內側車道，其他車道也沒有車子，我們測到超速後，有
    打開警示燈及警報器，異議人沒有停車，我們是過斗南收費
    站空曠處才將異議人攔停，並告知超速事實，取締地點距離
    斗南收費站約1.5公里，我有跟異議人說何時、何地違規、
    速度、距離，異議人說他沒有看到我們跟他攔車，他剛開始
    態度蠻好的，等我們發現該車懸掛他車號牌，態度就不同，
    當時我們有用錄音筆錄音」等語綦詳（見原審卷第75頁背面
    至第78頁正面），及證人趙彥敏於法院訊問時證稱：「當時
    是我跟警員吳國忠將車停在南下路肩，前後車燈有亮，由吳
    國忠持雷射槍測到異議人超速，當時雷射槍測到速度118公
    里，吳國忠有將雷射槍拿給我看，我們發現違規事實就亮警
    示燈，跟在異議人車子後面，我們攔停後有告知他違規超速
    事實，整個過程有錄音，我記得當時內側車道只有異議人這
    臺車，前後都沒有其他車子」等語明確（見原審卷第78頁正
    面至第79頁背面）。又證人吳國忠、趙彥敏與受處分人均素
    不相識，並無恩怨，且渠等係為維護交通秩序，依法執行公
    務，衡情應無設詞攀誣或虛構違規事實以陷害受處分人之理
    。
  2.經當庭勘驗員警吳國忠提出之舉發蒐証錄音光碟內容結果：
    「警員Ａ：7712-MA。」、「警員Ａ：證件有沒有帶？」、
    「異議人：耶，沒有帶捏。」、「警員Ａ：身分證？」、「
    異議人：身分證有！」、「警員Ａ：去拿。」、「警員Ａ：
    118，176.5。」、「警員Ａ：118測距，176.5，7712-MA 。
    」、「警員Ａ：行照有沒有帶到？」、「異議人：沒有。」
    、「警員Ａ：都沒有帶喔？車子誰的？」、「異議人：車子
    是我們公司的。」、「警員：要到哪裡？」、「異議人：嗄
    ？」、「警員Ａ：要到哪裡？」、「異議人：要到那個…嘉
    義。」、（嗶─嗶─嗶──）、「警員Ａ：492423……（模
    糊）」、「警員Ｃ：……（模糊）」、「警員Ａ：那個……
    （模糊）還有34號，7712，7712，南投縣的Ｍ，臺北的Ａ，
    7712-MA。呃…那個…駕籍是臺南市的Ｚ000000 000，000
    000000，麻煩一下。」、「警員Ａ：耶看一下。98。」、「
    警員Ａ：喔喔喔，這裡100而已。」、「異議人：我不知道
    有超速。」、「警員Ａ：嗄？」、「異議人：我不知道有超
    速。」、「警員Ｃ：馬自達藍色……（模糊）貨車……（模
    糊）。」、「警員Ａ：嗄？12…朋馳的捏？7712，南投縣的
    Ｍ，臺北市的Ａ，賓士黑色的。」、「警員Ｃ：7712-MA。
    」、「警員Ａ：嘿啊，南投縣的Ｍ捏。」，警員於攔停後確
    有當場唸出雷射測速器測定受處分人車輛時速為118公里，
    且受處分人於法院訊問時亦自承：當時警察有跟我說我時速
    118公里已經超速等語（見原審卷第91頁背面），益見警員
    吳國忠、趙彥敏指證受處分人超速乙節，應非子虛。
  3.查本件警員吳國忠所使用之雷射測速槍，序號為UX009037號
    ，係LTI廠牌，125Hz非照相式測速器，經臺灣光學有限公司
    （自66年11月4日核准設立迄今，有公司登記基本資料1份在
    卷可按，見原審卷第98頁）於95年8月16日進行校正檢查，
    確認可正常操作使用，嗣復經濟部標準檢驗局於96年7月3日
    檢定合格，有效期限至97年7月31日，有內政部警政署國道
    公路警察局第四警察隊96年11月14日公警四交字第09604730
    85號函、臺灣光學有限公司檢驗報告、經濟部標準檢驗局雷
    射測速儀檢定合格證書各1份在卷可憑，是警員吳國忠於本
    件舉發當時所使用之雷射測速槍，尚在檢驗合格之有效期間
    內，其所測得數據之準確性及正確性應堪信賴。至受處分人
    於法院訊問時提出「超速大赦，感應線圈爭議罰單，不再寄
    發」之奇摩網路新聞資料1份（見原審卷第94頁）為證，辯
    稱：本件測速機器有問題云云。然查，受處分人係遭警員吳
    國忠以雷射測速槍測速舉發，並非遭固定式感應線圈自動測
    速器照相採證，是受處分人以上開奇摩網路新聞資料指摘本
    件雷射測速槍之準確度，容有誤會，所辯尚不足採。
  4.受處分人具狀固辯稱：警政署有發文各執行單位從96年1月1
    日起所有測速器，均需通過臺灣電子檢驗中心或工研院檢測
    通過才能值勤，本件測速器未符合相關規定云云（見原審卷
    第95頁），惟按度量衡器檢定檢查辦法第3條第3項規定：「
    第1項第2款第1目供交易使用之非計價衡器及第7款第2目公
    務檢測用雷射測速儀（光達式）列為應經檢定法定度量衡器
    之規定，自中華民國96年1月1日施行；但對於施行日前已使
    用中之公務檢測用雷射測速儀（光達式），自中華民國97年
    1月1日施行」，又經向內政部警政署國道公路警察局第四警
    察隊函詢「內政部警政署對於貴隊雷射測速槍之檢定工作，
    是否有強制規定應委由何單位辦理？貴隊95年度、96年度雷
    射測速槍分別委由臺灣光學有限公司、經濟部標準檢驗局進
    行檢定工作，其相關依據為何？」，經該隊檢送相關資料，
    發現內政部警政署於97年1月4日，有以警署交字第09601665
    78號函通知國道公路警察局，內容如下：「主旨：有關執行
    公務檢測用之雷射測速儀（光達式），自97年1月1日起，應
    經經濟部標準檢驗局委託之代施檢定單位檢定合格，始得始
    用，請  查照。說明：一、依據經濟部標準檢驗局96年12月
    28日經標四字第09640006600號函辦理。二、依度量衡器檢
    定檢查辦法第3條第7款第2目規定，公務檢測用雷射測速儀
    （光達式）列為應經檢定法定度量衡器之規定，自96年1月1
    日施行；但對於施行日前已使用中之公務檢測用雷射測速儀
    （光達式），自97年1月1日施行。三、另依度量衡法第20條
    規定，應經檢定之法定度量衡器，未經檢定合格，不得為計
    量使用或備置，請務必依規定辦理。」，有內政部警政署97
    年1月4日警署交字第0960166578號函1份在卷可稽（見原審
    卷第113頁），顯見公務檢測用雷射測速儀（光達式），若
    於96年1月1日前即已使用，則自97年1月1日起，始列為應經
    檢定之法定度量衡器甚明。從而，本件員警吳國忠所使用之
    雷射測速槍（序號UX009037號），於95年8月16日即經臺灣
    光學有限公司進行校正檢查，已如前述，屬96年1月1日施行
    日前已使用中之公務檢測用雷射測速儀（光達式），應自97
    年1月1日起，始有度量衡器檢定檢查辦法規定之適用，自不
    得以上開雷射測速槍（序號UX009037號）於96年3月29日晚
    間7時20分許警員吳國忠攔檢時，僅經臺灣光學有限公司進
    行檢驗合格，未經經濟部標準檢驗局或委託之代施檢定單位
    檢定合格，即認該雷射測速槍不得供員警值勤使用。是受處
    分人此部分所辯，亦不足採。
  5.受處分人於法院訊問時復辯稱：本件取締違規超速地點前30
    0公尺，並未豎立告示牌明示，已有違規定云云，然查，按
    汽車駕駛人之行為有下列情形之一，當場不能或不宜攔截製
    單舉發者，得逕行舉發：七、經以科學儀器取得證據資料證
    明其行為違規。前項第7款之科學儀器應採固定式，並定期
    於網站公布其設置地點。但汽車駕駛人之行為屬下列情形之
    一者，不在此限：九行車速度超過規定之最高速限或低於規
    定之最低速限。對於前項第9款之違規行為，採用固定或非
    固定式科學儀器取得證據資料證明者，於一般道路須至少於
    100公尺，於高速公路、快速公路須至少於300公尺前，明顯
    標示之，道路交通管理處罰條例第7條之2第1項第7款、第2
    項但書第9款、第3項定有明文。本件「前有測速照相」之警
    示標誌設置地點為南下路段244.7公里處，與受處分人遭員
    警以雷測測速槍舉發違規超速之南下路段245公里處，相距
    300公尺，有原舉發單位97年6月18日公警四交字第09704722
    25號函及警示標誌照片1張在卷可考（見原審卷第111頁至第
    112頁），故已符合上開規定，自難認警方舉發程序有何不
    法，受處分人前揭所辯，不足採信。從而，受處分人確有前
    揭超速之違規行為，應可認定。
  6.按汽車行駛於高速公路、快速道路或設站管制之道路，不遵
    使用限制、禁止、行車管制及管理事項之管制規則而有下列
    行為者，處汽車駕駛人3,000元以上6,000元以下罰鍰：一、
    行車速度超過規定之最高速限或低於規定之最低速限；又汽
    車駕駛人有下列各款所列條款之一者，除依原條款處罰鍰外
    ，並予記點：一、有第33條第1項情形之一者，各記違規點
    數1點，道路交通管理處罰條例第33條第1項第1款、第63條
    第1項第1款分別定有明文。本件受處分人既有於上開時地，
    駕駛汽車行駛高速公路超過規定最高速限之情事，事證明確
    ，員警之舉發行為於法即屬有據，原處分機關依道路交通管
    理處罰條例第33條第1項第1款規定，並參酌違反道路交通管
    理事件統一裁罰基準表，就受處分人汽車行駛高速公路速度
    超過規定最高速限（未滿20公里）部分裁處罰鍰3,000元，
    固非無見，惟漏未依道路交通管理處罰條例第63條第1項第1
    款規定於裁決書之處罰主文欄上記載，併記受處分人違規點
    數1點，難認允洽。
  7.綜上，原處分機關94年11月18日雲監裁字第裁72-Z00000000
    號裁決處分既經法院裁定撤銷，並發回原處分機關重新踐行
    送達程序，則原處分機關96年5月29日雲監裁字第裁72-Z000
    00000號裁決處分關於駕駛執照業經註銷仍駕駛小型車裁處
    罰鍰9,000元部分即失所附麗，自應予以撤銷。又受處分人
    就超速違規部分之異議雖無理由，然原處分就此部分既有前
    開不當之處，仍應由法院將原處分撤銷，以受處分人有道路
    交通管理處罰條例第33條第1項第1款之違規行為，應依同條
    例第63條第1項第1款及違反道路交通管理事件統一裁罰基準
    及處理細則所訂之違反道路交通管理事件統一裁罰基準表等
    規定，裁處如主文第3項所示，以資適法。
二、綜上所述，本件原審法院以原處分機關94年11月18日雲監裁
    字第裁72-Z00000000號裁決處分既經裁定撤銷，並發回該機
    關重新踐行送達程序，則原處分機關96年5月29日雲監裁字
    第裁72-Z00000000號裁決處分關於駕駛執照業經註銷仍駕駛
    小型車裁處罰鍰9,000元部分即失所附麗，自應予以撤銷。
    又以本件受處分人超速違規之事實，雖可認定，惟因原處分
    機關漏未依道路交通管理處罰條例第63條第1項第1款規定於
    裁決書之處罰主文欄上記載，併記受處分人違規點數1點，
    難認允洽。因而將原處分上開部分均予以撤銷，並以受處分
    人有道路交通管理處罰條例第33條第1項第1款之違規行為，
    應依同條例第63條第1項第1款及違反道路交通管理事件統一
    裁罰基準及處理細則所訂之違反道路交通管理事件統一裁罰
    基準表等規定，裁處受處分人罰鍰新臺幣3,000元，並記違
    規點數壹點之處分。本院經核，原裁定認事用法均無違誤。
    從而，受處分人未具理由空言提起本件抗告，核無理由，應
    予駁回。
三、據上論結，應依道路交通案件處理辦理辦法第26條，刑事訴
    訟法第412條，裁定如主文。
中    華    民    國    97    年    8     月    11    日
                  刑事第二庭    審判長法  官  葉居正
                                      法  官  吳勇輝
                                      法  官  郭千黛
以上正本證明與原本無異。
不得再抗告。
                                      書記官  尤乃玉
中    華    民    國    97    年    8     月    12    日


司法院資訊處製作；財團法人民間司法改革基金會備份。
